【裁判字號】    95,訴,1756
【裁判日期】    951205
【裁判案由】    妨害自由等
【裁判全文】
臺灣臺北地方法院刑事判決              95年度訴字第1756號
公  訴  人  臺灣臺北地方法院檢察署檢察官
被      告  庚○○
被      告  壬○○
                      號
被      告  己○○
被      告  甲○○
被      告  丁○○
上列被告因妨害自由等案件，經檢察官提起公訴（95年度偵字第
20084號、23008號），被告就被訴事實為有罪之陳述，本院合議
庭裁定以簡式審判程序審理，爰判決如下：
本院判決如下：
    主  文
庚○○共同意圖為自己不法之所有，以恐嚇使人將本人之物交付
，累犯，處有期徒刑拾月；又共同意圖為自己不法之所有，以恐
嚇使人將本人之物交付未遂，累犯，處有期徒刑拾月；應執行有
期徒刑壹年貳月。
壬○○共同意圖為自己不法之所有，以恐嚇使人將本人之物交付
未遂，處有期徒刑柒月。
楊鏈章共同意圖為自己不法之所有，以恐嚇使人將本人之物交付
未遂，處有期徒刑陸月，如易科罰金以新台幣壹仟元折算壹日。
甲○○共同意圖為自己不法之所有，以恐嚇使人將本人之物交付
未遂，累犯，處有期徒刑柒月。
丁○○共同意圖為自己不法之所有，以恐嚇使人將本人之物交付
，累犯，處有期徒刑柒月。
    事  實
一、庚○○前因違反毒品危害防制條例等案件，經判處有期徒刑
    五月、六月、九月、五月、八月及撤銷假釋執行殘刑六月十
    二日確定，且接續執行至九十五年四月一日縮刑期滿；甲○○前因違反肅清煙毒條例等案件，經定應執行有期徒刑三年
    七月及二年四月確定，且接續執行，於入監執行假釋後，因
    被撤銷假釋而需執行殘刑有期徒刑三年二月十二日，後再接
    續執行八十九年間因過失傷害罪被判處之有期徒刑三月之刑
    期，而於九十二年十月二十三日縮刑期滿執行完畢；丁○○
    前因違反毒品危害防制條例等案件，經定應執行有期徒刑二
    年一月，併科罰金新台幣十萬元確定，於入監執行假釋後，
    因被撤銷假釋而需執行殘刑五月十六日，後再接續執行因毒
    品危害防制條例等罪經定應執行有期徒刑一年六月之刑期，
    而於九十四年十二月二日執行完畢。
二、庚○○與戊○○於民國九十四年至九十五年三月間，原係台
    灣宜蘭監獄舍友，庚○○個人認為因戊○○緣故，致其有違
    規紀錄，而延緩其出監時期，竟心生不滿，以此為藉口向戊○○要求賠償，庚○○遂於九十五年四月二日出監後，先於
    九十五年四月七日下午一時三十分許，夥同同係宜蘭監獄舍
    友之丁○○、辛○○（另結）、陳俊旭（已死亡，未起訴）
    ，基於共同不法所有意圖之犯意聯絡，同車由宜蘭市至台北
    市○○○路○段一六二號六樓之三戊○○所開設之「朝陽鞋
    店」，由庚○○出言向戊○○恫嚇稱：「若不給錢就出不去
    」、「我們是兄弟不會讓你這麼好過」、「台北的兄弟都會
    來找你」、「若不解決，就砸你的店讓你開不下去」等語，
    而丁○○、辛○○、陳俊旭則在旁不發一言，惟助長庚○○
    恫嚇之氣勢，致使戊○○心生畏懼，因此交付新台幣（下同
    ）三萬元現金給庚○○，庚○○、丁○○與辛○○隨後返回
    宜蘭市，由庚○○在宜蘭市區某海產店請丁○○、辛○○用
    餐，花費二、三千元作為酬謝，餘款則由庚○○納為己有。
三、詎庚○○因此食髓知味，再於九十五年九月十六日下午二時
    許，與壬○○、己○○、甲○○，基於共同不法所有意圖之
    犯意聯絡，同車由宜蘭市至「朝陽鞋店」上址，以索討賠償
    為由，向戊○○要求交付錢財，戊○○因六樓有客人在場，
    遂請庚○○等人至同棟七樓工地商談，惟雙方在七樓發生口
    角，戊○○欲離開七樓，庚○○等四人則以將戊○○圍住，
    用強暴方式不讓戊○○離開現場，而剝奪戊○○之行動自由
    ，再由壬○○持七樓工地內隨手取得之木棒毆打戊○○手臂
    ，致戊○○受有手臂紅腫之傷害，並以腳踢戊○○腹部，己○○、甲○○、庚○○則分持隨手取得之空瓶、長木條、電
    鑽等在旁助勢，並分別向戊○○恫嚇稱：「你是不是欠揍」
    、「我們走後會有一批更年輕的過來」、「黑道有二、三百
    人可以隨時來找」、「帶到山上埋掉，用汽油燒無法辨認」
    、「若不給錢，會死的很難看」等語，並要求當時在場裝修
    之工人丙○○及乙○○擔任戊○○還款之保證人，且向丙○○及乙○○恫稱：「若未拿到錢，也要帶到山上埋掉」，而
    向戊○○要求支付二十四萬元賠償，致戊○○、丙○○、乙○○心生畏懼，惟經人報警到場處理，當場逮捕庚○○、壬○○、己○○、甲○○而未取得財物。
四、案經被害人戊○○訴由台北市政府警察局大安分局移送台灣
    台北地方法院檢察署檢察官偵查起訴。
    理  由
甲、關於九十五年四月七日犯行部分：
一、上開事實，業據被告庚○○及丁○○於本院調查及審理時坦
    承不諱，核與證人戊○○於偵查中結證稱：被告庚○○於九
    十五年四月七下午一時三十分許，就有帶四個人來，向我恐
    嚇說若不給錢，我就出不去，我們是兄弟不會讓你這麼好過
    ，台北的兄弟都會來找我，若我不跟他解決，他會砸我的店
    讓我開不下去，讓我出不了門，我因為害怕，就交付庚○○
    三萬元現金，是開支票給店裡小姐去樓下提現再交給廖，廖
    就離開並說以後不會再來找我，所以我才沒有報警等語（詳
    偵查卷第七二頁），並有領取三萬元之支票存根一紙附卷可
    證（詳偵查卷第八二頁），核與被告庚○○於偵查中結證稱
    ：當天與我一起去是丁○○、辛○○及陳俊旭，拿了三萬元
    後沒有分給他們三人，只是回宜蘭市火車站附近海產店吃飯
    ，用餐花了二、三千元，剩下的錢都我拿了等語（詳偵查卷
    第一四一頁），按證人戊○○與被告庚○○、丁○○等人並
    無金錢糾紛，亦無生意往來，若非被告庚○○等人出言恫嚇
    ，證人戊○○豈有無緣無故交付金錢之必要？從而被告庚○○及丁○○之自白與事實相符，此部分罪證明確，被告犯行
    堪以認定。
二、按被告庚○○及丁○○行為後，刑法業於九十四年二月二日
    修正公布，九十五年七月一日施行，依修正後刑法第二條第
    一項規定，行為後法律有變更者，適用行為時之法律，但行
    為後之法律有利於行為人者，適用最有利於行為人之法律。
    此條規定係規範行為後法律變更所生新舊法律比較適用之準
    據法，本身尚無新舊法比較之問題，於新法施行後，應一律
    適用新法第二條第一項之規定，為「從舊從輕」之比較。查
    依刑法第三百四十六條第一項恐嚇取財罪規定，法定刑為六
    月以上五年以下有期徒刑，得併科銀元一千元以下罰金，依
    修正後之刑法第三十三條第五款：「主刑之種類如下：五、
    罰金：新臺幣一千元以上，以百元計算之」之規定，所得科
    處之罰金刑最低為新臺幣一千元；然依被告行為時之刑法第
    三十三條第五款規定之罰金最低額銀元一元計算，該罪之罰
    金刑最低額僅為新臺幣三元，比較上述修正前、後之刑罰法
    律，自以被告修正施行前即行為時關於併科處罰金刑之法律
    較有利於被告，故核被告庚○○及丁○○所為，係犯修正前
    刑法第三百四十六條第一項恐嚇取財罪，被告二人與辛○○
    及陳俊旭間有犯意聯絡及行為分擔，皆為共同正犯，再被告
    庚○○前因違反毒品危害防制條例等案件，經判處有期徒刑
    五月、六月、九月、五月、八月及撤銷假釋執行殘刑六月十
    二日確定，且接續執行至九十五年四月一日縮刑期滿；被告
    丁○○前因違反毒品危害防制條例等案件，經定應執行有期
    徒刑二年一月，併科罰金新台幣十萬元確定，於入監執行假
    釋後，因被撤銷假釋而需執行殘刑五月十六日，後再接續執
    行因毒品危害防制條例等罪經定應執行有期徒刑一年六月之
    刑期，而於九十四年十二月二日執行完畢，此有台灣高等法
    院全國刑案紀錄表二份可證，是被告二人受有期徒刑執行完
    畢，於五年內再犯有期徒刑以上之罪，皆為累犯，均依修正
    前刑法第四十七條規定加重其刑，爰審酌被告二人坦承犯行
    、所得非鉅、惟被告二人均有前科出獄不久即再犯顯見自制
    力薄弱、法律觀念不足、被告庚○○為主謀、所得較被告丁○○多等一切情狀，分別量處如主文所示之刑，以示懲儆。
乙、關於九十五年九月十六日犯行部分：
一、上開事實，業經被告廖延松、壬○○、楊鏈章、甲○○於本
    院調查及審理時坦承不諱，核與
    (1)證人戊○○於偵查中結證稱：九十五年九月十六日下午二
      時許，我在朝陽鞋店，突然看到庚○○帶被告己○○、甲○○、壬○○三名我不認識的男子到我店裡，就把我圍著
      跟我要錢，當時店內有女客人在買鞋，我要求到七樓再談
      ，因為七樓有裝修工人可以保護我，到七樓後，我向裝修
      工人丙○○及乙○○說救命，甲○○就向我要錢，說是庚○○的冤獄賠償，壬○○拿著七樓所取得的木棒打我的手
      臂，導致我手臂有二公分的傷，並用腳踢我的腹部，己○○就抓著我的肩膀說你是不是欠揍，還說他們走後，會有
      更年輕的一批過來，被告四個人攔著我們不讓我出去，被
      告等四人都還說他們在黑道有二、三百人可以隨時來找我
      ，說要把我帶到山上去埋掉，要用汽油燒得我沒有辦法辨
      認，說樓下還有人，若不給錢，要讓我死得很難看，讓我
      的店開不下去，我與庚○○沒有金錢借貸，當天乙○○有
      先拿三千元，後來增加到八千元要給被告四人，但對方都
      不接受等語（詳偵查卷第七二頁、第一一四頁）；證人丙○○於偵查中結證稱：當時我在七樓施工，看到戊○○與
      被告四人上樓，戊○○一直喊說有人要把他抓走，我問他
      們何事，其中一位被告說戊○○害其中一人多關二個月，
      所以要向戊○○拿錢，要算戊○○每天四千元，總共二十
      四萬元，當時被告四人有圍住戊○○不讓他離開，戊○○
      與被告四人發生爭執，壬○○先用手打戊○○上半身，再
      用腳踢黃，有拾起一根短木條，而己○○拿起空瓶子，甲○○拿起長木條，庚○○拿起電鑽，而戊○○也有拿起鐵
      槌，被告四人說了很多恐嚇的話，說「他們台北縣、市兄
      弟很多」、「上次穿黑衣服的來你拿三萬元隨便打發就走
      了」、「今天一定要拿到錢，若沒有錢，樓下的少年上來
      就不是這樣」、「若不給錢要把戊○○帶到山上，叫黃自
      己挖洞自己跳下去埋掉」、「不見棺材不掉淚」、「如果
      不給錢，要讓戊○○死得很難看」、「死刑有很多條了，
      不差這一條」、「若不給錢要叫人來抄店」，後來被告中
      的一位說要把我與乙○○一起埋掉，因為被告要我與乙○○擔任戊○○還錢的保證人，說錢若沒有拿到要挖三個洞
      ，把我與乙○○埋掉，乙○○有要拿三千元給被告，被告
      說不要，乙○○又再拿五千要給對方，對方說要再給五萬
      二千元可以湊成六萬元，其餘部分再分期給，但戊○○說
      不要，所以對方沒有拿錢，戊○○手上的傷是被告弄的等
      語（詳偵查卷第七三、七四頁、第一三五頁）；證人乙○○於偵查中結證稱：當時在該處施工，看到被告四人與戊○○衝上七樓，戊○○向我們說有人要把他抓走，被告說
      要向黃要錢，說是冤獄賠償的錢，要算戊○○付每天四千
      元，共二十四萬元，當時被告四人有圍住戊○○不讓他離
      開，壬○○有先用手打戊○○，並拾起一根短木條，己○○拿起空瓶作勢，另二位一位拿長木條，一位拿電鑽，被
      告四人有說「要對戊○○潑汽油」、「坑洞已經挖好了，
      汽油潑了你就知道怎麼死的」，並且對我說與丙○○說要
      一起埋，邊對戊○○說「台北縣、市兄弟很多」、「上次
      穿黑衣服的來你拿三萬元隨便打發就走了」、「今天來一
      定要拿到錢，若沒有拿到錢，樓下的少年上來就不是這樣
      ，被告他們比較溫和，若下的上來就會直接打人，不會再
      說什麼」、「若不給錢要把戊○○帶到山上，就黃自己挖
      洞自己跳下埋掉」、「如果不給錢，要讓戊○○死得很難
      看」、「死刑有很多條了，不差這一條」、「若不給錢要
      叫人來抄店」，戊○○手上的傷是壬○○拿木棍打造成的
      等語（詳偵查卷第七五頁）均相符，按證人戊○○、丙○○、乙○○就被告四人出言恫嚇之內容、以圍住戊○○之
      方式不讓戊○○離開而妨害戊○○之行動自由、以冤獄賠
      償每天四千元二個月要二十四萬元之計算方式向戊○○要
      錢、壬○○持木棍打戊○○手臂致戊○○手臂紅腫、要丙○○及乙○○充任還錢連帶保證人否則一起埋掉等情均證
      述明確，相互一致，顯見確有其情無誤，況當時情勢若非
      足以使戊○○、丙○○及乙○○心生畏懼，乙○○豈有在
      現場對毫不相識之被告表示願付三千元、後再願加付五千
      元之理？
    (2)再被告壬○○固不否認持木棍、被告楊鏈章固不否認持空
      瓶、被告甲○○固不否認持木條等情，核與共同被告庚○○於偵查中結證稱：是被告壬○○向戊○○表示要他賠償
      一天四千元，共二十四萬元，壬○○有拿木棍，有說若不
      給錢，讓黃死得很難看等語相符（詳偵查卷第八六頁），
      顯見被告壬○○、楊鏈章及甲○○知悉被告庚○○與戊○○之糾紛，否則豈會提及冤獄賠償一天四千元要二十四萬
      元之金額？況若現場氣氛平和，被告等人豈有分持木棍、
      空瓶等，甚至動手之必要？是被告等人自白與事實相符，
      此部分犯行，亦堪以認定。
三、核被告庚○○、壬○○、楊鏈章及甲○○所為係犯修正後刑
    法第三百四十六條第三項、第一項恐嚇取財未遂罪、第二百
    七十七條第一項傷害罪、第三百零二條第一項妨害自由罪，
    被告四人以一行為，同時侵害戊○○、丙○○、乙○○三人
    法益，為想像競合犯，且被告四人為達恐嚇取財之結果，於
    施行恐嚇取財犯罪之過程中所為之妨害自由罪及傷害罪，乃
    係恐嚇取財之行為同時觸犯妨害自由及傷害罪，三罪間有想
    像競合犯關係，爰依修正後刑法第五十五條規定從一重之恐
    嚇取財未遂罪論處，被告四人間有犯意聯絡及行為分擔，皆
    為共同正犯，再被告庚○○前因違反毒品危害防制條例等案
    件，經判處有期徒刑五月、六月、九月、五月、八月及撤銷
    假釋執行殘刑六月十二日確定，且接續執行至九十五年四月
    一日縮刑期滿；被告甲○○前因違反肅清煙毒條例等案件，
    經定應執行有期徒刑三年七月及二年四月確定，且接續執行
    ，於入監執行假釋後，因被撤銷假釋而需執行殘刑有期徒刑
    三年二月十二日，後再接續執行八十九年間因過失傷害罪被
    判處之有期徒刑三月之刑期，而於九十二年十月二十三日縮
    刑期滿執行完畢，此有台灣高等法院全國刑案紀錄表二份可
    憑，是被告庚○○及甲○○二人受有期徒刑執行完畢後，於
    五年內故意再犯有期徒刑以上之罪，皆為累犯，均依修正後
    刑法第四十七條第一項規定加重其刑，而被告四人犯罪未有
    所得，未達既遂程度，依修正後刑法第二十五條第二項規定
    減輕其刑，並先加後減之，爰審酌被告四人坦承犯行、被害
    人所受傷害非重、被告庚○○為主謀、被告壬○○非累犯但
    有出言恫嚇及出手、被告甲○○係累犯、被告楊鏈章非累犯
    且有輕微精神病自制力較弱（有診斷書為憑）等一切情狀，
    分別量處如主文所示之刑，並就被告楊鏈章部分，諭知易科
    罰金之折算標準，以示懲儆。
丙、被告庚○○先後所犯二次恐嚇取財犯行，因犯罪時間在刑法
    修正施行前、後，因新刑法施行後無連續犯觀念，故此二罪
    ，並不能論以連續犯，而屬數罪併罰，惟依修正後刑法第二
    條第一項規定，行為後法律有變更者，適用行為時之法律，
    但行為後之法律有利於行為人者，適用最有利於行為人之法
    律。此條規定係規範行為後法律變更所生新舊法律比較適用
    之準據法，本身尚無新舊法比較之問題，於新法施行後，應
    一律適用新法第二條第一項之規定，為「從舊從輕」之比較
    。查關於定應執行刑，修正前刑法第五十一條第五款規定「
    宣告多數有期徒刑者，於各刑中之最長期以上，各刑合併之
    刑期以下定其刑期。但不得逾二十年」，而修正後刑法第五
    十一條第五款則規定「宣告多數有期徒刑者，於各刑中之最
    長期以上，各刑合併之刑期以下，定其刑期。但不得逾三十
    年」，比較新舊法結果，以舊法有利被告庚○○，爰依修正
    前刑法第五十一條第五款規定，就被告庚○○所犯先後二罪
    ，定應執行有期徒刑一年二月。
據上論斷，應依刑事訴訟法第二百七十三條之一第一項、第二百
九十九條第一項前段，修正後刑法第二條第一段前段、修正前刑
法第二十八條、第四十七條、第三百四十六條第一項、第五十一
條第五款，罰金罰鍰提高標準條例第一條前段；修正後刑法第二
十八條、第四十七條第一項、第三百四十六條第三項、第一項、
第三百零二條第一項、第二百七十七條第一項、第五十五條、第
二十五條第二項、第四十一條第一項前段，刑法施行法第一條之
一判決如主文。
本案經檢察官鄭堤升到庭執行職務
中    華    民    國    95    年    12    月    5    日
                  刑事第四庭  法  官  劉慧芬
上正本證明與原本無異。
如不服本判決，應於判決送達後10日內向本院提出上訴狀（應抄
附繕本）。告訴人或被害人如對於本判決不服者，應具備理由請
求檢察官上訴，其上訴期間之計算係以檢察官收受判決正本之日
期為準。
                              書記官  楊志純
中    華    民    國    95    年    12    月    5     日
附錄本案論罪科刑法條全文
中華民國刑法第277 條（普通傷害罪）
傷害人之身體或健康者，處3 年以下有期徒刑、拘役或1 千元以
下罰金。
犯前項之罪因而致人於死者，處無期徒刑或7 年以上有期徒刑；
致重傷者，處3 年以上10年以下有期徒刑。
中華民國刑法第302 條（剝奪他人行動自由罪）
私行拘禁或以其他非法方法，剝奪人之行動自由者，處5 年以下
有期徒刑、拘役或3 百元以下罰金。
因而致人於死者，處無期徒刑或7 年以上有期徒刑，致重傷者，
處3 年以上10年以下有期徒刑。
第1 項之未遂犯罰之。
中華民國刑法第346 條（單純恐嚇罪）
意圖為自己或第三人不法之所有，以恐嚇使人將本人或第三人之
物交付者，處6 月以上5 年以下有期徒刑，得併科1 千元以下罰
金。
以前項方法得財產上不法之利益，或使第三人得之者，亦同。
前二項之未遂犯罰之。


司法院資訊處製作；財團法人民間司法改革基金會備份。
